臺灣臺北地方法院民事判決　　　　　　　　　　　　九十二年度簡上字第七００號
　　上　訴　人　甲○○
　　訴訟代理人　戊○○
　　被　上訴人　丙○○○銀行股份有限公司
　　法定代理人　己○○
　　訴訟代理人　丁○○
　　　　　　　　乙○○
右當事人間請求清償債務事件，上訴人對於中華民國九十二年九月十日臺灣臺北地方
法院臺北簡易庭九十二年度北簡字第九四０四號第一審判決提起上訴，本院於九十三
年二月十八月日言詞辯論終結，判決如下：
    主  文
上訴駁回。
第二審訴訟費用由上訴人負擔。
    事  實
甲、上訴人方面：
一、聲明：
    求為判決：（一）原判決廢棄。（二）被上訴人在第一審簡易之訴駁回。
二、陳述：除與原判決記載相同者，茲引用之外，補稱：
（一）行政院消費者保護委員會認定，銀行核發信用卡都是徵信申請人信用狀況，並
      無另外要求申請人負連帶保證人責任，因此附卡持有者不應負擔正卡債務責任
      。但發卡銀行卻變相於契約中約定附卡持有人應連負帶責任，顯不利於消費者
      ，且附卡持有人並非契約當事人，該約定無法讓附卡持有人知悉，附卡持有人
      無法控制重大風險與損失，消費帳單亦均只併列在正卡人之帳單中，附卡人無
      法得知內容，已無法預知正卡人之消費金額，該約定違反消費者保護法之精神
      ，應視為無效。
（二）上訴人並未於申請書上簽名，系爭信用卡係由上訴人之配偶戊○○申請，信用
      卡亦係由戊○○交付予上訴人，被上訴人並未告知上訴人，附卡持有人須負連
      帶清償責任。而上訴人明知戊○○之經濟狀況早於四、五年前即已不佳，如附
      卡持有人應負連帶責任，上訴人勢必終止系爭信用卡契約。而上訴人已於民國
      八十九年另申請台新銀行信用卡使用，自九十年起即未持系爭信用卡消費，被
      上訴人自八十八年向戊○○催繳，卻未告知上訴人。
三、證據：除援用第一審所提證據外，補提出繳款明細。
乙、被上訴人方面：
一、聲明：
    求為判決：上訴駁回。
二、陳述：除與原判決記載相同者，茲引用之外，補稱：
    消費者保護委員會之解釋，僅可作為將來修法或締約之參考，不能拘束系爭契約
    之約定，上訴人既未終止系爭信用卡契約，即應負契約責任。
三、證據：援用第一審所提證據。
    理  由
一、被上訴人起訴主張：上訴人之配偶戊○○於八十三年六月二十七日邀同上訴人為
    附卡持有人，向被上訴人請領信用卡，上訴人持有附卡卡號0000000000000000／
    0000000000000000之信用卡（下稱系爭信用卡），約定得持系爭信用卡於特約商
    店記帳消費，並應於當期繳款截止日前繳清全數款項，或以循環信用方式繳款，
    以環循方式繳款者，就未付餘額，應加付百分之二十之循環信用利息。如未於繳
    款截止日前付清當期應繳最低金額，或遲誤繳款期限者，另自逾期之日起，以九
    十日為計算上限，每逾一繳款截止日按其未繳清金額給付違約金，未繳金額在新
    台幣（下同）五百零一元至三萬元間者，給付一百元，三萬元至六萬元者為三百
    元，六萬零一元號至九萬元間為六百元，九萬零一元以上者為九百元之違約金，
    正、附卡持卡人對於正、附卡之消費互負連帶清償之責。上訴人及戊○○迄至九
    十一年二月二十六日起未依約清償，尚欠消費款三十一萬七千二百六十八元及違
    約金二千七百元，爰依系爭信用卡契約約定，求為判命上訴人如數給付消費款及
    違約金，及其中消費款自九十一年二月二十六日起至清償日止，按週年利率百分
    之二十計算之利息等語。
二、上訴人則以：系爭信用卡契約約定附卡持有人對於正卡持有人之消費負連帶清償
    責任，違反消費者保護法規定，對上訴人顯失公平，應屬無效。且系爭信用卡係
    上訴人之配偶戊○○申請，戊○○交付系爭信用卡予上訴人時，並未告知附卡持
    有人負連帶清償責任，上訴人自始至終均不知有該款約定等語，資為抗辯。
三、被上訴人主張上訴人為戊○○之附卡持有人，向被上訴人申請系爭信用卡使用，
    戊○○及上訴人迄至九十一年二月二十六日止尚欠消費款三十一萬七千二百六十
    八元及違約金二千七百元之事實，業據提出信用卡申請書、信用卡約定條款、帳
    單明細為證（見原審卷第七至十頁），且為上訴人所不爭執，堪信為真。本件兩
    造所爭執者在於，系爭信用卡契約約定正、附卡持卡人互負連帶清償責任，效力
    是否及於上訴人？該約定有無違反消費者保護法第十二條規定，對上訴人顯失公
    平而無效？經查：
    （一）按代理人於代理權限內，以本人名義所為之意思表示，直接對本人發生效
          力，為民法第一百零三條第一項所明定。系爭信用卡係由上訴人之配偶陳
          文和代理上訴人申請，上訴人於戊○○交付系爭信用卡後，並未為反對之
          意思表示，且持系爭信用卡消費等情，已據上訴人自認在卷（見本院卷第
          十九至二十頁），則系爭信用卡既係由戊○○代理上訴人申請，依前開規
          定，其效力及於上訴人，上訴人自不得以未於申請書上簽名，辯稱系爭信
          用卡契約效力不及於伊。而戊○○於申請系爭信卡時聲明同意正、附卡持
          卡人連帶負責一切帳項，此亦有卷附信用卡申請書足憑（見原審卷第七頁
          ），且系爭信用卡約定條款第三條第一項復約定：「正卡持卡人得為經貴
          行同意之第三人申請核發附卡，且正卡持卡人或附卡持卡人就各別使用信
          用卡所生應付帳款互負連帶清償責任（見原審卷第十頁），故被上訴人主
          張上訴人對於正卡之消費，負連帶清償之責，即非無據。
    （二）系爭信用卡約定條款，固屬被上訴人單方所擬定之定型化契約，惟上訴人
          如不同意系爭信用卡約定條款，依系爭信用卡約定條款第七條第三項約定
          ，得於收到信用卡七日內，以書面解除契約，並未剝奪上訴人終止或解除
          契約之權利，故約定正、附卡持卡人就各別使用信用卡所生應負帳款互負
          連帶清償之責，尚難謂有何違背誠信原則或顯失公平之虞，上訴人辯稱系
          爭約定違反消費者保護法第十二條規定，應屬無效云云，並無足取；上訴
          人雖另以消費者保護委員會認定附卡持卡人負連帶清償之責，違反消費者
          保護法之規定而無效云云，但並未舉證以實其說，況消費者保護委員會縱
          有如上之解釋，亦不能拘束本院對於事實之認定及法律之適用。
四、綜上所述，被上訴人依信用卡契約約定，請求上訴人給付三十一萬七千二百六十
    八元及自九十一年二月二十六日起至清償日止，按週年利率分之二十計算之利息
    ；暨二千七百元之違約金，為有理由，應予准許。原審判命上訴人如數給付，並
    依職權宣告假執行，於法並無不合。上訴意旨指摘原判決不當，求予廢棄改判，
    為無理由，應予駁回其上訴。
五、據上論結，本件上訴為無理由，依民事訴訟法第四百三十六條之一第三項、第四
    百四十九條第一項、第七十八條，判決如主文。
中　　　華　　　民　　　國　　九十三　　年　　　二　　　月　　二十五　　日
                                      民事第五庭
                                          審判長法  官 吳青蓉
                                                法  官 紀文惠
                                                法  官 吳素勤
正本係照原本作成
本判決不得上訴
中　　　華　　　民　　　國　　九十三　　年　　　二　　　月　　二十五　　日
                                                書記官 曾寶生
